【裁判字號】    88,簡上,34
【裁判日期】    890327
【裁判案由】    妨害公務
【裁判全文】
台灣宜蘭地方法院刑事判決                        八十八年度簡上字第三四號
    上  訴  人  丙○○
    即  被  告
右列上訴人即被告因妨害公務案件，不服本院宜蘭簡易庭八十八年度宜簡字第一二一
號中華民國八十八年九月二十二日第一審簡易判決（聲請案號：八十八年度偵字一八
四八號），提起上訴，本院管轄之第二審合議庭判決如左：
    主      文
原判決撤銷。
丙○○公然侮辱人，處罰金貳仟元，如易服勞役，以參佰元折算壹日。
    事      實
一、丙○○係台灣省立宜蘭醫院病歷室員工，於民國八十八年五月一日上午十時三十
    五分許，在該院病歷室內與同事洪麗文發生爭執，經該院政風室主任戊○○據報
    囑咐課員甲○○前往瞭解，詎丙○○因不滿甲○○之處理方式，竟於不特定之多
    數人得以共見共聞之狀態下，公然對甲○○以「狗」、「人渣」等語，當場侮辱
    之。
二、案經被害人甲○○訴由臺灣宜蘭地方法院檢察署檢察官偵查起訴。
    理      由
一、訊據被告丙○○否認有右揭公然侮辱之犯行，辯稱：伊並未公然侮辱甲○○，伊
    只是與之爭執而已云云。惟查，右揭事實業據告訴人甲○○指訴綦詳，核與證人
    即當時在場之洪麗文於偵查中證述之情節相符；參之被告於偵查中亦供承：「有
    罵告訴人，罵什麼忘記了」等語（參見偵查卷二十頁及二十六頁背面筆錄），及
    證人乙○○於偵查中結證稱：當時有聽到被告很大聲在罵甲○○等語，足徵告訴
    人之指訴應屬非虛，被告辯稱並未公然侮辱告訴人云云，要屬卸責之詞，不足採
    信。至證人丁○○於偵查中及本院訊問時，雖證稱：當時有聽到被告與告訴人爭
    吵聲音很大，但未聽到內容等語；證人乙○○於本院訊問時，另證稱：只知當時
    被告與告訴人講話很大聲，沒聽清楚說什麼等語，應均屬基於迴護被告係其同事
    之立場，語帶保留，均不足採為對被告有利之證據。另被告提出錄音帶一捲，請
    求勘驗並辯稱當時伊在聽該卷錄音帶云云，惟被告確有公然侮辱告訴人等情，已
    如前述，且被告當時是否確在聽該捲錄音帶，核與被告是否有公然侮辱告訴人亦
    無關聯，本院認無勘驗之必要，併予敘明。此外並有告訴人之簽呈一紙附卷足憑
    ，事證已臻明確，被告犯行應堪予認定
二、核被告公然侮辱人，所為係犯刑法第三百零九條第一項之公然侮辱罪。原審據以
    論罪科刑，固非無見，惟查，告訴人甲○○雖係台灣省立宜蘭醫院政風室之課員
    ，且係受該院政風室主任戊○○之囑咐前往處理，固據證人戊○○於本院訊問時
    證述屬實。惟查政風機構所掌理之事項，依政風機構人員設置條例第五條之規定
    ，以關於本機關政風法令之擬訂事項、政風法令之宣導事項，員工貪瀆不法之預
    防、發掘及處理檢舉事項、政風興革建議事項、政風考核獎懲建議事項、公務機
    密維護事項及其他有關政風事項為限，並未包含調處本機關同事間之紛爭事項。
    從而被害人甲○○雖受該院政風室主任戊○○之囑咐前往處理，其顯非係依法執
    行公務上之職務，應堪認定。被告所為自不該當刑法第一百四十條第一項之侮辱
    公務員罪。原審未察及此，據以刑法第一百四十條第一項之罪名論處，且疏未論
    述被告所犯刑法第三百零九條第一項罪名之部分，自有未洽。上訴人上訴否認犯
    行，指摘原判決不當，雖無理由。惟原判決即有違誤，自應有本院將原判決撤銷
    改判。另檢察官聲請簡易判決處刑書雖認被告所犯法條另涉犯刑法第一百四十條
    第一項之罪名，惟被告所為並不構成該條項之罪名，已如前述，且檢察官認被告
    所犯此部分之罪名與右開被告所犯公然侮辱罪部分，有想像競合裁判上一罪之關
    係，爰不另為無罪之諭知，併予敘明。爰審酌被告之品行、犯罪動機、目的、手
    段，對被害人所生之危害，及其犯罪後猶飾詞卸責之態度等一切情狀，量處如主
    文所示之刑，並諭知易服勞役折算之標準，以示懲儆。
據上論斷，應依刑事訴訟法第四百五十五條之一第一項、第三項、第三百六十九條第
一項前段、第三百六十四條、第二百九十九條第一項但書，刑法第三百零九條第一項
、第四十二條第二項，罰金罰鍰提高標準條例第一條前段，第二條，判決如主文。
中      華      民      國    八十九    年      三     月     二十七    日
                                    臺灣宜蘭地方法院刑事庭
                                        審判長法  官  林  明  山
                                              法  官  楊  麗  秋
                                              法  官  黃  永  勝
右正本證明與原本無異。
本判決不得上訴。
                                              書記官  陳  旺  誠
中      華      民      國    八十九    年      四     月       五      日


司法院資訊處製作；財團法人民間司法改革基金會備份。
